臺灣屏東地方法院刑事判決　　　　　　　　　　　　　九十三年度易字第二五一號
　　公　訴　人　臺灣屏東地方法院檢察署檢察官
　　被　　　告　甲○○
右被告因業務侵占案件，經檢察官提起公訴（九十三年度偵字第一三一三號），本院
判決如左：
    主  文
甲○○無罪。
    事  實
一、公訴意旨略以：被告甲○○係從事蝦隻買賣之仲介商，擔任養蝦戶與供應商間蝦
    隻買賣仲介等相關業務，竟基於意圖為自己不法所有之概括犯意，於（一）、民
    國九十二年二月間，仲介養殖戶丙○○與供應商蔡崇正間白蝦買賣事宜，將其已
    向供應商蔡崇正收取之買賣蝦隻款項現金新台幣（下同）五十三萬元，僅交付予
    丙○○十萬元，其餘四十三萬元以變易持有為所有之意思予以侵占入己，挪用至
    他處而無法返還上開款項予丙○○。（二）、於九十一年間，約農曆年後，甲○○至屏東縣萬丹鄉四維村乙○○之蝦場內，仲介乙○○與不知真實姓名、年籍之
    供應商有關白蝦買賣事宜，嗣後，甲○○僅交部分價金與乙○○，尚餘八萬元以
    變易持有為所有之意思予以侵占入己，挪用至他處，因認被告犯刑法第三百三十
    六條第二項之業務侵占罪嫌。
二、按犯罪事實應依證據認定之，無證據不得認定犯罪事實，又不能證明被告犯罪者
    ，應諭知無罪之判決，刑事訴訟法第一百五十四條第二項、第三百零一條第一項
    分別定有明文。又認定不利被告之事實，須依積極證據，苟積極證據不足為不利
    於被告事實之認定時，即應為有利被告之認定，有最高法院三十年上字第八一六
    號判例意旨可資參照。又業務上侵占罪，以就業務上持有他人之物，變更意思而
    不法據為自己或第三人所有為其構成要件（最高法院二十二年上字第一三三四號
    判例參照）。
三、訊據被告甲○○固不否認於右揭時地向告訴人丙○○、被害人乙○○買賣蝦隻積
    欠部分貨款之事實，然堅詞否認有業務侵占之犯行，辯稱：伊承認有欠丙○○四
    十三萬元，也有欠乙○○八萬元，尚未清償，但是伊跟丙○○之間不是仲介關係
    ，伊是直接將向丙○○買蝦子再轉賣給蔡崇正、「阿牛」、「武郎」、「大茂」
    等人，伊是大盤商，蔡崇正是台北的大盤商，乙○○的部分也是如此，是伊直接
    向乙○○購買蝦子，再轉賣給茄定鄉的大盤商「黑仔」，因他人也積欠伊貨款，
    所以才未給付丙○○、乙○○尾款等語。經查：
（一）告訴人丙○○、被害人乙○○固於偵查中陳稱：甲○○向伊購買蝦子後，尚積
      欠尾款未付等語，然被告、告訴人丙○○或被害人乙○○等三人於偵查中從未
      陳稱：甲○○係從事蝦隻買賣之仲介商，擔任養蝦戶與供應商間蝦隻買賣仲介
      等相關業務等語，而檢察官亦未舉證證明被告係從事蝦隻買賣之仲介商，是起
      訴書認被告係從事蝦隻買賣之仲介商，擔任養蝦戶與供應商間蝦隻買賣仲介等
      相關業務一節，已屬無據。
（二）又被告係直接向告訴人丙○○、被害人乙○○購買蝦子後，再轉賣給他人，告
      訴人丙○○、被害人乙○○僅與被告交易，至於被告將蝦子轉賣何人，告訴人
      丙○○、被害人乙○○均未過問等情，有公訴檢察官補提之告訴人丙○○、被
      害人乙○○於檢察事務官詢問筆錄一份附卷可稽（本院卷第二五頁至二九頁）
      。且告訴人丙○○於本院審理中亦證稱：「（檢察官問：本件被告是直接向你
      買賣白蝦或是仲介蔡崇正向你買賣白蝦？）他是向我買白蝦後再轉手賣給他人
      。」、「（檢察官問：有無直接跟蔡崇正接洽？）無，我不認識蔡崇正。」、
      「（審判長問：白蝦是賣給被告還是賣給蔡崇正？）被告。」、「（審判長問
      ：被告轉手賣蝦賺多少？）一斤賺五元。」、「（審判長問：白蝦在買賣過程
      中之危險何人負擔？）沒有發生過這種事情，蝦子重量不足的部分由被告負責
      ，其他危險也是被告自行負擔。」等語。核與被告所辯相符，是被告辯稱伊與
      丙○○、乙○○間為買賣關係而非仲介等語，即堪採信。被告與告訴人丙○○
      、被害人乙○○間既為買賣關係而非居間仲介關係，縱被告向蔡崇正等人收取
      貨款後，仍積欠告訴人丙○○、被害人乙○○二人尾款，揆諸前開判例說明，
      亦與侵占罪之構成要件不符，自難以該罪相繩（詐欺部分則經檢察官於起訴書
      內敘明不另為不起訴處分）。此外，復查無其他積極證據足資證明被告有公訴
      人所指之業務侵占犯行，既不能證明被告犯罪，揆諸首揭判例說明，自應諭知
      無罪之判決。
據上論斷，應依刑事訴訟法第三百四十三條、第三百零一條第一項，判決如主文。
中      華      民      國      九十三      年      八    月    二十    日
                                      臺灣屏東地方法院刑事第五庭
                        審判長法  官   羅森德
                                                法  官   林柏泓
                                                法  官   楊文廣
右正本證明與原本無異。
如不服本判決應於收受本判決送達後十日內向本院提出上訴書狀，其未敘述上訴理由
者，並得於提起上訴後十日內向本院補提理由書狀（均須按他造當事人之人數附繕本
 ）「切勿逕送上級法院」
                                                書記官   陳月珍
中      華      民      國      九十三      年      八    月    二十    日
